# 陈老师合并问题

提问人：liubin988513 时间：2011-06-22 16:30:40
看到你的帖子有这样一种处理方式：借：现金 长投 贷：子公司净资产 投资收益。您能抽时间阐述下这种理念吗？比如A投资B公司时，这种理念下站在合并主体角度如何做分录？？子公司实现合并范围外利润：借：子公司资产 贷：收入？？谢谢啊

回答人：chenyiwei
回复 liubin988513 的帖子
请把相关背景说明更详细一些，什么是“A投资B公司时”？另外你讨论的问题是单体层面的会计处理分录、合并抵销分录还是把合并集团看作单个会计主体编制的模拟会计分录？

回答人：chenyiwei
回复 liubin988513 的帖子
就是：把合并报表的报告主体（合并集团）看作一个独立的会计主体，假设该主体自身建立一个独立的账套，按照会计准则规定的适用于单个企业的确认、计量、列报和披露原则，通过记账的方式来反映合并集团与其外部发生的交易对合并集团整体所显示的对外财务状况、经营成果和现金流量的影响，此时在该账套中入帐的会计处理分录。在实体理论下，很多合并报表层面的处理方式需要用到这种“模拟会计分录”才能正确理解。
例如： 1 、按照解释 4 号第四条规定的丧失对子公司控制权在合并报表层面的处理原则，编制的该类合并报表层面的“模拟会计分录”为： 借：原子公司各项负债 借：处置日原有的少数股东权益 借：长期股权投资（剩余的不具有控制的长期股权投资于处置日的公允价值） 贷：原子公司各项资产 贷：商誉（原有的商誉于处置日的账面价值） 借／贷：投资收益（按解释 4 号第四条规定确定的合并报表层面应确认的投资收益）
2 、购买少数股权（以现金对价方式）在合并报表层面的“模拟会计分录”为：（从中可以很清楚地看到该交易的实质是少数股东撤回出资，所以作为权益性交易处理） 借：少数股东权益 借／贷：资本公积 贷：银行存款
3 、在不丧失控制权的前提下部分处置子公司股权（以现金对价方式）在合并报表层面的“模拟会计分录”为：（从中可以很清楚地看到该交易的实质是少数股东对合并集团增资，所以作为权益性交易处理） 借：银行存款 借／贷：资本公积 贷：少数股东权益

回答人：chenyiwei
回复 liubin988513 的帖子
基本上可以这样理解。 这种处理方式，在A于购买日投资B公司80%股权，构成非同一控制下企业合并的，则合并主体的会计分录为： 借：被购买方各项可辨认资产（购买日公允价值） 借：商誉 贷：被购买方各项可辨认负债（购买日公允价值） 贷：银行存款等（购买对价款） 贷：少数股东权益 也就是在合并报表层面体现出类似于吸收合并被购买方的处理效果。

回答人：chenyiwei
回复 liubin988513 的帖子
子公司在购买日後实现利润，编制上述的“合并层面会计处理分录”应当通过利润表项目，不应直接贷记未分配利润。

回答人：chenyiwei
回复 liubin988513 的帖子
1 、首先是常规方法反映各项收入、成本、费用等损益项目。
2 、其次编制的“会计处理分录”是：借：少数股东损益，贷：少数股东权益；借：未分配利润，贷：少数股东损益。

回答人：chenyiwei
回复 liubin988513 的帖子
最简单情形下（没有其他原因导致的权益变动）可以这样理解（但你所列的分录仅涉及资产负债表，需要注意对损益的处理要通过合并利润表）。其实成本法直接合并在很多方面优于先模拟权益法再合并。